臺灣桃園地方法院刑事判決　　　　　　　　　　　　　九十一年度易字第一九九號
　　公　訴　人　臺灣桃園地方法院檢察署檢察官
　　被　　　告　甲○○
右列被告因詐欺案件，經檢察官提起公訴（九十年度偵字第一八五二五號），本院判
決如左：
    主  文
甲○○意圖為自己不法之所有，以詐術使人將本人之物交付，處有期徒刑陸月，如易
科罰金，以參佰元折算壹日。
    事  實
一、甲○○於民國八十九年六月八日，將其向王黃琴影及王知平所購買之坐落於桃園
    縣中壢市○○段第三四一之五、三四一之一五及三四二之五等地號之土地出售予
    乙○○，雙方並訂立不動產買賣合約書。因上開第三四一之一及第三四二之五號
    二筆地號之土地上，尚設定有本金最高限額新台幣（下同）二百四十三萬元之抵
    押權，雙方原約定於所有權移轉登記完畢時，始會同塗銷抵押權，但乙○○欲及
    早塗銷該等抵押權，乃另與甲○○商議提早塗銷事宜。詎甲○○因投資事業需款
    孔急，見此機會，竟萌為自己不法所有之意圖，佯稱同意塗銷上開二筆抵押權，
    且為取得乙○○之信任，而於八十九年九月二十八日，與乙○○同赴亞太商業銀
    行中壢分行辦理匯款手續，以此詐術，使乙○○陷於錯誤而提領二百四十三萬元
    交付予甲○○，再由甲○○以其名義將上開款項匯入帳號第000000000
    00000號萬通商業銀行臺北南京東路分行帳戶內，以清償貸款，甲○○並於
    匯款後主動向乙○○表示由其至萬通商業銀行取回清償證明，並塗銷前開抵押權
    設定。待乙○○離開後，甲○○隨即以匯錯帳戶為由，通知萬通商業銀行南京東
    路分行，將上開款項匯回其所有設於亞太商業銀行中壢分行第00000000
    00000號之帳戶。萬通商業銀行南京東路分行於同年月三十日將該筆二百四
    十三萬元款項，由該分行匯回甲○○設於亞太商業銀行中壢分行之私人帳戶，甲
    ○○見款項入帳立即將之提出花用，卻始終未依約辦理塗銷上開二筆土地之抵押
    權設定，嗣乙○○循線查明後方知受騙。
二、案經乙○○訴由台灣桃園地方法院檢察署檢察官偵查起訴。
    理  由
一、訊據被告甲○○雖承認確於八十九年九月二十八日與告訴人匯款後，即自行以匯
    款錯誤為由請萬通商業銀行臺北南京東路分行將上開二百四十三萬元匯回其所有
    之亞太商業銀行中壢分行帳戶，並提出花用，惟矢口否認有何詐欺犯意，辯稱：
    係因自已所投資之事業另有急用，才會將二百四十三萬元提出支付其事業所需，
    待其所投資之房地出售後，即可為乙○○塗銷上開二筆土地之抵押權等語。惟查
    ：
    (一)右揭事實，迭據告訴人乙○○指述綦詳，復據證人即萬通商業銀行臺北南京東
      路分行襄理謝欣穎證述無訛，並有不動產買賣合約書、土地登記謄本、亞太銀
      行匯款回條、萬通商業銀行電匯申請單等資料影本（見偵卷第六頁至第十四頁
      、第四二頁）在卷足資佐證，被告甲○○對此亦均不否認有收取該筆款項，是
      可堪認為真實。
    (二)被告雖辯稱係因臨時缺錢，始臨時起意將已匯入之款項取回之，且該筆款項是
      土地價金之一部分，其並無詐欺告訴人之故意云云。查被告甲○○八十九年六
      月八日與告訴人簽立不動產買賣合約書，將坐落於桃園縣中壢市○○段第三四
      一之五、三四一之一五及三四二之五等地號之三筆土地出售予告訴人乙○○，
      約定價金為二千二百四十五萬八千元，原約定付款方式為：簽立合約時告訴人
      先行給付一百五十萬元做為定金，並由告訴人先預付五百萬元作為繳納土地增
      值稅之用（餘款待登記完畢之時結算），至教堂拆除完畢記所有權移轉登記完
      畢，雙方會同塗銷抵押權，除保留餘款五百萬元，其餘一次付清等情，業具告
      訴人指述甚詳，且為被告所自承，並有雙方所簽立之不動產買賣合約書附卷可
      稽。是可知雙方於訂立買賣契約書時雖未明文約定給付買賣價金之日期，但被
      告得向告訴人收取買賣價金，前提乃須塗銷上開二筆土地所設定之抵押權，而
      告訴人之所以會同被告於八十九年九月二十八日至亞太商業銀行中壢分行匯款
      二百四十三萬元，目的亦係在於塗銷上開土地上之抵押權設定，是在被告塗銷
      上開土地上所為之抵押權設定前，其仍無收取該筆買賣價金之權利；又被告在
      八十九年九月二十八日匯款後，當天即通知萬通商業銀行南京東路分行將上開
      款項匯回其設於亞太商業銀行中壢分行第0000000000000號帳戶
      等情，被告對此亦不否認，而告訴人乙○○於八十九年九月二十八日匯款後，
      其後仍陸續支付價款一情，業具告訴人乙○○於本院調查時到庭指稱：先付六
      百多萬元塗銷興銀弘租賃公司之借款，後在於八十九年九月二十八日與被告一
      起至亞太銀行中壢分行匯款二百四十三萬，以清償貸款而欲塗銷抵押權，被告
      稱會去萬通銀行南京分行拿清償證明，伊遂先行離去，之後伊還有照約定每期
      支付購買土地的價款，總共付了二千二百四十五萬八千元，期間被告均未告知
      前情，一直到九十年五月間我們因為需要拿到土地謄本，發現萬通銀行的那筆
      抵押權還沒塗銷，去問甲○○，甲○○還說錢已經還銀行了，但是銀行說還要
      給暗盤八十萬元，銀行才會開清償証明，而甲○○還說會拿自己的房子去抵押
      還銀行這八十萬元，就可以拿到清償證明，並要伊給他一段時間給他作業等語
      （見本院九十一年三月一日訊問筆錄），是果被告無詐欺之意思為何不於告訴
      人乙○○詢問時即告之上情反而再以前詞推託？又告訴人乙○○其後均依約定
      再支付價金，被告又何以不將之匯入銀行而清償貸款，塗銷抵押權設定，反將
      之用於他處？且被告甲○○至今亦未清償，或係塗銷上開抵押權設定，更顯見
      被告於告訴人交付該二百四十三萬元款項之始，即無遂行其塗銷抵押權之約定
      之意，而猶以此方式誆騙告訴人提前交付買賣價金，且於告訴人察覺有異之時
      猶一再欺瞞告訴人，此再再顯示被告向告訴人取款當時即無返還或塗銷抵押權
      設定之意願，其有不法所有之意圖，昭然若揭。是以被告所辯無非卸責之詞，
      均無足採，本件事證明確，其犯行足以認定，應依法論科。
二、核被告所為，係犯刑法第三百三十九條第一項詐欺取財既遂罪。爰審酌被告雖無
    犯罪紀錄，與告訴人簽訂買賣合約，竟不知謹守誠信，利用告訴人對其之信任，
    思圖利用告訴人之資金獲取利益，其手段雖非以暴力為之，然其詐欺取財金額高
    達二百四十三萬元，犯罪後猶飾詞圖卸尚無悔意，迄今尚未與被害人達成民事和
    解等一切情狀，量處如主文所示之刑。又查被告行為後，刑法第四十一條業已於
    九十年一月四日修正，並於九十年一月十日經總統公布，於九十年一月十二日生
    效，修正前刑法第四十一條係規定：「犯最重本刑為三年以下有期徒刑以下刑之
    罪，而受六月以下有期徒刑或拘役之宣告，因身體、教育、職業或家庭之關係，
    執行顯有困難，得以一元以上三元以下折算一日，易科罰金」之規定，修正後則
    規定：「犯最重本刑為五年以下有期徒刑以下之刑之罪，而受六個月以下有期徒
    刑或拘役之宣告，因身體、教育、職業、家庭之關係或其他正當事由，執行顯有
    困難者，得以一元以上三元以下折算一日，易科罰金。但確因不執行所宣告之刑
    ，難收矯正之效，或難以維持法秩序者，不在此限。」，是修正後之刑法第四十
    一條第一項前段業已擴大得易科罰金之範圍，依新舊法規定比較結果，以變更後
    之新法對被告有利，依刑法第二條第一項前段之規定，自應適用裁判時之新法，
    對上述所處之刑諭知如易科罰金之折算標準，以示懲儆。
據上論斷，應依刑事訴訟法第二百九十九條第一項前段，刑法第二條第一項前段、第
三百三十九條第一項、第四十一條第一項前段、罰金罰鍰提高標準條例第一條前段、
第二條，判決如主文。
本案經檢察官胡原龍到庭執行職務。
中      華      民      國      九十一      年    十一    月    十二    日
                                   臺灣桃園地方法院刑事第六庭
                                       審判長法  官  周政達
                                             法  官  潘進順
                                             法  官  何俏美
正本證明與原本無異。
如不服本判決，應於判決送達後十日內向本院提出上訴狀(應抄附繕本)。告訴人
或被害人如對於本判決不服者，應具備理由請求檢察官上訴，其上訴期間之計算
係以檢察官收受判決正本之日期為準。
                                             書記官  王泰元
中      華      民       國     九十一       年   十一    月    十四    日
附本案論罪科刑依據之法條：
刑法第三百三十九條：
意圖為自己或第三人不法之所有，以詐術使人將本人或第三人之物交付者，處五年以
下有期徒刑、拘役或科或併科一千元以下罰金。
以前項方法得財產上不法之利益或使第三人得之者，亦同。
前二項之未遂犯罰之。
